臺灣雲林地方法院交通事件裁定　　　　 95年度交聲字第197號
移送機關即
原處分機關　交通部公路總局嘉義區監理所雲林監理站
受處分人即
異　議　人　甲○○
上列受處分人因違反道路交通管理處罰條例案件，對於交通部公
路總局嘉義區監理所雲林監理站民國95年11月10日所為之裁決處
分（原處分案號：雲監裁字第裁72－KAE085918 號）聲明異議，
本院裁定如下：
    主  文
原處分撤銷。
    理  由
一、原處分意旨略以：受處分人即異議人甲○○於民國95年6 月
    22日，駕駛車牌號碼SL-1961 號自用小客車，經雲林縣警察
    局西螺分局（下稱西螺分局）埤源派出所警員開單舉發「駕
    駛人致高瑞嬋受傷，未採取救護或其他必要措施，未向警察
    機關報案，而駛離現場」。異議人於應到案期限內自動到案
    ，辦理吊扣駕駛執照3 個月，並未提出異議。嗣臺灣雲林地
    方法院檢察署（下稱雲林地檢署）於95年9 月28日以雲檢明
    木95執他929 字第26091 號函請依道路交通管理處罰條例第
    62條第4 項規定，吊銷異議人駕駛執照。經原處分機關函請
    西螺分局處理，該分局於95年10月11日以西警交字第095001
    0688號函復，更正本件違規事實為「駕駛人甲○○駕駛汽車
    肇事致高瑞嬋受傷逃逸」，原處分機關亦認上開違規事實明
    確，乃依修正後之道路交通管理處罰條例第62條第4 項、第
    67條第3 項規定，裁處異議人吊銷駕駛執照，1 年內禁考。
二、聲明異議意旨則略以：
    (一)異議人於95年6 月22日凌晨1 時30分許與高瑞禪發生車禍
      ，隨即下車查看高瑞禪，看到高瑞禪昏倒沒有反應，因無
      行動電話求救，乃將車子開到附近朋友家求救，並非未採
      取救護之必要措施，異議人有下車查看傷者，並非惡意逃
      逸現場。
    (二)行政罰有一行為不二罰原則之適用，原處分機關於95年7
      月5 日已依道路交通處罰條例第62條第1 項規定，對於異
      議人為吊扣駕照3 個月之執行處分，有駕駛執照吊扣執行
      單可佐。原處分機關自不得再引用相同之條文，裁處異議
      人吊銷駕駛執照，1 年內不得考領駕駛執照，況吊扣駕照
      3 個月，已足以達成行政處分之目的。
    (三)異議人於95年6 月22日，已因公共危險經法院判處有期徒
      刑6 月、緩刑2 年確定。本件違規既已遭刑事處罰，依行
      政罰法第26條之規定，原處分機關不得就同一行為再行裁
      處。
    (四)異議人學歷為西螺農工電工科，任職於臺塑貨運公司，需
      撫養年邁之祖父、年長之父母親、罹患甲狀腺癌之姐姐、
      配偶及年幼子女2 人，家庭經濟沈重，而異議人除駕車外
      ，並無其他專長，若異議人駕照被吊銷，家庭經濟將陷於
      窘境。故異議人不服原裁處，乃提起本件異議，請求撤銷
      原處分。
三、按行為人以單一行為違反行政法上所規範之作為義務或不作
    為義務，除處罰之性質與種類不同，必須採用不同之處罰方
    法或手段，以達行政目的所必要者外，不得重複處罰，此乃
    現代民主法治國家之基本原則，司法院大法官釋字第503 號
    解釋意旨闡示甚明。經查：
    (一)本件異議人有於95年6 月22日凌晨1 時30分許，因「駕駛
      人致高瑞嬋受傷，未採取救護或其他必要措施，未向警察
      機關報案，而駛離現場」，經西螺分局埤源派出所員警認
      有修正前道路交通管理處罰條例第62條第1 項前段之違規
      ，而以雲林縣警察局雲警交字第KAE085918 號舉發違反道
      路交通管理事件通知單開單舉發，異議人於應到案期限內
      之95年7 月5 日自動到案接受裁罰，辦理吊扣駕駛執照3
      個月，執行期間自95年7 月5 日至95年10月4 日止，現已
      執行完畢，此分別有上開舉發違反道路交通管理事件通知
      單、交通部公路總局嘉義區監理所雲林監理站（下稱雲林
      監理站）駕駛執照吊扣執行單、雲林監理站96年1 月22日
      嘉監雲字第0960100669號函文各1 份在卷可稽。
    (二)嗣因雲林地檢署於95年9 月28日以雲檢明木95執他929 字
      第26091 號函請原處分機關，依道路交通管理處罰條例第
      62條第4 項規定，吊銷異議人駕駛執照。經原處分機關行
      文原舉發機關即西螺分局，該分局於95年10月11日以西警
      交字第0950010688號函復原處分機關，更正本件違規事實
      為「駕駛人甲○○駕駛汽車肇事致高瑞嬋受傷逃逸」，原
      處分機關遂於95年11月10日以異議人「肇事致人受傷逃逸
      」，而開具雲監裁字第裁72-KAE085918號裁決書裁處異議
      人吊銷駕駛執照，且1 年內禁考等情，亦有雲林地檢署上
      開函文、雲林監理站95年10月4 日嘉監雲字第0950103314
      號函稿、上開裁決書、西螺分局上開函文各1 份在卷可參
      ，應堪認定。
    (三)惟查，原處分機關於95年11月10日所為之上開處分與其於
      95年7 月5 日對異議人所為吊扣駕駛執照3 個月之處分，
      均係針對異議人於95年6 月22日凌晨1 時30分許之單一違
      規行為所為之裁處，而原處分機關於95年7 月5 日所為之
      吊扣駕駛執照處分既已於95年10月4 日執行完畢，則原舉
      發單位或原處分機關自無從對該已執行完畢之處分再為更
      正，況更正僅限於原處分有誤寫、誤算或類此之顯然錯誤
      始得為之，本件違規事實之更正並非顯然錯誤，乃原處分
      機關竟於西螺分局函復更正違規事實後，再於95年11月10
      日就同一違規行為對異議人裁處「吊銷駕駛執照，1 年內
      禁考」，此一處分已屬重新處分而構成重複處罰，而異議
      人上揭之交通違規行為，並無施以重複處罰之必要，揆諸
      前揭論述，原處分機關於95年11月10日所為雲監裁字第裁
      72－KAE085918 號處分，顯然違反一行為禁止重複處罰之
      原則，屬違法之處分。
四、綜上所述，本件雲監裁字第裁72－KAE085918 號處分，既違
    反一行為禁止重複處罰之原則，而屬違法之處分，自應由本
    院裁定將原處分撤銷，以資適法。另本件既經本院以上開程
    序上理由將原處分撤銷，則就異議人其餘所指其並非未採取
    必要之救護措施、未惡意逃逸、刑案部分業經判決確定、家
    境因素等異議理由，無再行審酌之必要，附此敘明。
五、據上論斷，爰依道路交通案件處理辦法第20條前段，裁定如
    主文。
中　　華　　民　　國　　96　　年　　3 　　月　　2 　　日
                          臺灣雲林地方法院交通法庭
                              法  官　王　素　珍
以上正本證明與原本無異。
如不服本裁定，應於裁定送達後5 日內向本院提出抗告狀（須附
繕本）。
                              書記官　李　達　成
中　　華　　民　　國　　96　　年　　3 　　月　　2 　　日
